臺灣臺北地方法院刑事判決　　　九十六年度簡上字第一二○號
上　訴　人
即　被　告　甲○○
上列上訴人即被告因違反動產擔保交易法案件，不服本院中華民
國九十六年二月二十七日九十六年度簡字第五一三號第一審刑事
簡易判決（聲請簡易判決案號：臺灣臺北地方法院檢察署九十五
年度偵字第二五二○九號），提起上訴，本院管轄第二審之合議
庭判決如下：
    主  文
上訴駁回。
    事  實
一、甲○○於民國九十三年間因犯詐欺罪，經本院以九十四年度
    易字第九四三號判處有期徒刑三月確定，於九十四年十一月
    十四日易科罰金執行完畢，猶不知悔改，其於九十三年十二
    月間，與慶豐商業銀行股份有限公司（下稱慶豐銀行）簽訂
    貸款契約及車輛動產抵押契約，以其所購買之車牌號碼○五
    九○—ＥＤ號自用小客車一輛，設定新臺幣（下同）五十二
    萬元之最高限額動產抵押權予該行，並辦理動產擔保交易登
    記，向該行貸款四十二萬九千元，雙方約定自九十三年十二
    月二十日起至九十八年十二月二十日止，以每個月為一期，
    共分六十期，按月攤還本息，詎甲○○明知自己為動產擔保
    交易之債務人，於前開貸款清償完畢前，不得將該自用小客
    車出質，竟意圖不法之利益，於九十五年五月二十五日某時
    許，將該車以五萬元出質予址設臺北市○○區○○路七十五
    之一號之利益當鋪，且自同年四月起即未依約繳納該貸款本
    息，致於同年五月十五日自慶豐銀行受讓上開債權之朝欽實
    業股份有限公司（下稱朝欽公司）追索無著而受有損害。
二、案經朝欽公司訴由臺灣臺北地方法院檢察署檢察官偵查起訴
    。
    理  由
壹、證據能力方面：
一、按被告以外之人於審判外之言詞或書面陳述，除法律有規定
    者外，不得作為證據，刑事訴訟法第一百五十九條第一項固
    定有明文；惟被告以外之人於審判外之陳述，雖不符刑事訴
    訟法第一百五十九條之一至第一百五十九條之四之規定，而
    經當事人於審判程序同意作為證據，法院審酌該言詞陳述作
    成時之情況，認為適當，亦得為證據，同法第一百五十九條
    之五第一項亦有明文。被告甲○○對於本院所據以判斷依據
    之證人即告訴人朝欽公司之代理人孫國泰於偵詢中之證述，
    並未於言詞辯論終結前就該證據聲明異議，本院審酌證人孫
    國泰於偵詢中之供述，係於案發之初立即製作，對案發情況
    之記憶當甚為清晰，不致發生一般傳聞證據中證人記憶瑕疵
    之風險，且其證述情節與卷證相符，足認前揭證人於偵詢中
    之供述，適為本案之證據。
二、本案資以認定被告犯罪事實之非供述證據（詳後述），查無
    違反法定程序取得之情形，依刑事訴訟法第一百五十八條之
    四反面解釋，均有證據能力。
貳、實體方面：
一、上揭犯罪事實，業據被告甲○○坦承不諱（見本院九十六年
    度簡上字第一二○號刑事卷第二十頁反面），核與證人即告
    訴人朝欽公司之代理人孫國泰於偵詢所指證之情節相符（見
    臺灣臺北地方法院檢察署九十五年度他字第六八四五號偵查
    卷第四十七頁至第四十八頁），並有汽車新領牌照登記書、
    慶豐銀行汽車貸款專案合作貸款申請書、慶豐銀行貸款契約
    、車輛動產抵押契約書、支票及退票理由單、本院九十五年
    度票字第三五七五○號民事裁定、存證信函及回執、分期中
    心親訪客戶紀錄、債權移轉證明書、動產擔保交易動產抵押
    設定移轉契約書、臺北市監理處動產擔保交易登記證明書、
    利益當鋪當票在卷可稽（見同上偵查卷第五頁至第十三頁、
    第十五頁至第三十二頁），足徵被告任意性自白核與事實相
    符，堪以採信。綜上所述，本案事證明確，被告犯行洵堪認
    定，應予依法論科。至於被告聲請傳喚抓車公司之人，欲證
    明因其無工作，始將該自用小客車典當，惟被告並未陳報證
    人之姓名及住、居所，本院無從傳喚該證人到庭作證，且此
    為被告犯罪之動機，與本案犯罪之成立無涉，本院認亦無傳
    喚之必要，附此敘明。
二、論罪科刑：
  (一)被告行為後，刑法部分條文業於九十四年一月七日修正，同
    年二月二日公布，並於九十五年七月一日施行，修正後即現
    行刑法第二條第一項規定：「行為後法律有變更者，適用行
    為時之法律，但行為後之法律有利於行為人者，適用最有利
    於行為人之法律。」上開規定乃與刑法第一條罪刑法定主義
    契合，而貫徹法律禁止溯及既往原則，係規範行為後法律變
    更所生新舊法律比較適用之準據法，是刑法第二條本身雖經
    修正，但刑法第二條既屬適用法律之準據法，本身尚無比較
    新舊法之問題，應一律適用裁判時即修正後刑法第二條規定
    以決定適用之刑罰法律，合先敘明。而有關新舊法之比較，
    應就罪刑有關之共犯、連續犯、牽連犯加重等暨其他法定加
    減原因（如身分加減）與加減例等一切情形，綜其全部罪刑
    之結果而為比較（最高法院九十五年第八次刑事庭會議決議
    參照）。經查：
    1.動產擔保交易法第三十八條之罪，其法定刑為三年以下有
      期徒刑、拘役或科或併科六千元以下之罰金，依修正後刑
      法第三十三條第五款：「主刑之種類如下：五、罰金：新
      臺幣一千元以上，以百元計算之」之規定，所得科處之罰
      金最低為新臺幣一千元；而依被告行為時之罰金罰鍰提高
      標準條例第一條前段提高倍數十倍、刑法第三十三條第五
      款規定之罰金最低額一元規定，所得科處之罰金最低為新
      臺幣三十元，是新舊法比較結果，自以刑法修正施行前即
      行為時關於科處罰金刑之法律較有利於被告。
    2.關於累犯之規定，修正前刑法第四十七條規定「受有期徒
      刑之執行完畢，或受無期徒刑或有期徒刑一部之執行而赦
      免後，五年以內再犯有期徒刑以上之罪者，為累犯，加重
      本刑至二分之一」，而修正後刑法第四十七條第一項則規
      定「受徒刑之執行完畢，或一部之執行而赦免後，五年以
      內故意再犯有期徒刑以上之罪者，為累犯，加重本刑至二
      分之一」，修正後刑法第四十七條關於累犯之規定，增加
      犯罪行為人之再犯係出於「故意」者，始有累犯加重之適
      用，而被告再犯本案犯行，係出於故意，則無論依修正前
      或修正後刑法第四十七條規定（修正後係刑法第四十七條
      第一項），均構成累犯，依修正後刑法第二條第一項前段
      之規定，應適用行為時即修正前刑法第四十七條之規定（
      最高法院九十六年度臺上字第九三四號判決意旨參照）。
    3.關於易科罰金之折算標準，除刑法第四十一條第一項有所
      修正外，罰金罰鍰提高標準條例於九十五年四月二十八日
      修正，並自同年七月一日起生效施行。修正前刑法第四十
      一條第一項前段規定：「犯最重本刑為五年以下有期徒刑
      以下之刑之罪，而受六個月以下有期徒刑或拘役之宣告，
      因身體、教育、職業、家庭之關係或其他正當事由，執行
      顯有困難者，得以一元以上三元以下折算一日，易科罰金
      。」，再依據修正前罰金罰鍰提高標準條例第二條：「依
      刑法第四十一條易科罰金或第四十二條第二項易服勞役者
      ，均就其原定數額提高為一百倍折算一日；法律所定罰金
      數額未依本條例提高倍數，或其處罰法條無罰金刑之規定
      者，亦同。」之規定，被告行為時之易科罰金折算標準，
      應以銀元一百元、二百元、三百元折算一日，經折算為新
      臺幣後，應以新臺幣三百元、六百元、九百元折算一日。
      惟九十五年七月一日施行之刑法第四十一條第一項前段規
      定修正為：「犯最重本刑為五年以下有期徒刑以下之罪，
      而受六個月以下有期徒刑或拘役之宣告者，得以新臺幣一
      千元、二千元或三千元折算一日，易科罰金。」，另新修
      正之罰金罰鍰提高標準條例則刪除原本第二條之規定。是
      以比較新舊法結果，自以舊法所定之易科罰金折算標準有
      利於被告，故應適用修正前刑法第四十一條第一項前段，
      及修正前罰金罰鍰提高標準條例第二條之規定，對被告較
      為有利。
    4.綜上各條文修正前、後之比較，自應適用被告行為時之法
      律，對被告較為有利。
  (二)核被告所為，係犯動產擔保交易法第三十八條動產擔保交易
    債務人，意圖不法之利益，將標的物出質，致生損害於債權
    人罪。原審認被告罪證明確，援引刑事訴訟法第四百四十九
    條第一項前段、第三項，動產擔保交易法第三十八條，刑法
    第十一條前段、第二條第一項前段、第四十七條第一項，修
    正前刑法第四十一條第一項前段，罰金罰鍰提高標準條例第
    一條前段，修正前罰金罰鍰提高標準條例第二條，現行法規
    所定貨幣單位折算新臺幣條例第二條，逕以簡易判決判處拘
    役五十日，並諭知易科罰金之折算標準，除原審未適用修正
    前刑法第四十七條，而適用刑法第四十七條第一項，因結果
    並無不同，對判決不生影響，不構成撤銷原判決之事由（最
    高法院九十五年度第二十一次刑庭會議決議參照），爰予以
    更正外，餘經核認事用法均無違誤，量刑亦屬妥適，上訴意
    旨，指摘原判決不當，自非可採，其上訴為無理由，應予駁
    回。
三、被告經合法傳喚，無正當理由不到庭，爰不待其陳述，逕行
    判決。
據上論斷，應依刑事訴訟法第四百五十五條之一第一項、第三項
、第三百六十八條、第三百七十一條，判決如主文。
本案經檢察官戴文亮到庭執行職務
中    華    民    國  九十六  年    五    月   三十   日
                          臺灣臺北地方法院刑事第十四庭
                              審判長法  官  宋松璟
                                    法  官  劉煌基
                                    法  官  孫萍萍
上正本證明與原本無異。
本判決不得上訴。
                                    書記官  張汝琪
中    華    民    國  九十六  年    五    月   三十   日
附錄本案論罪科刑法條全文：
動產擔保交易法第三十八條
動產擔保交易之債務人，意圖不法之利益，將標的物遷移、出賣
、出質、移轉、抵押或為其他處分，致生損害於債權人者，處三
年以下有期徒刑、拘役或科或併科六千元以下之罰金。
